【裁判字號】    94,簡上,186
【裁判日期】    950428
【裁判案由】    竊盜
【裁判全文】
臺灣雲林地方法院刑事判決             94年度簡上字第186號
上  訴  人
即  被  告  丙○○
上列上訴人即被告因竊盜案件，不服本院斗六簡易庭94年度六簡
字第434 號中華民國94年10月31日第一審簡易判決（聲請案號：
94年度偵字第4076號），提起上訴，本院管轄之第二審合議庭判
決如下：
    主  文
原判決撤銷。
丙○○連續竊盜，累犯，處有期徒刑肆月，如易科罰金，以佰
元折算壹日。
    犯罪事實
一、丙○○罹有精神官能性憂鬱症，長期有情緒焦慮、憂鬱、失
    眠等病症，為精神耗弱之人。又其前於民國93年間，因詐欺
    案件，經本院斗六簡易庭以93年度六簡字第153 號刑事簡易
    判決判處有期徒刑3月確定，於93年9月30日易科罰金執行完
    畢。竟仍不知悔改，復意圖為自己不法之所有，並基於概括
    之犯意，於94年9 月13日上午11時30分許，騎乘腳踏車返家
    途中，行經雲林縣斗六市○○里○○○路太子宮廟時，因口
    渴而進入該太子宮內，趁四下無人之際，徒手竊取該廟供桌
    上之花生仁湯飲料2 罐，於得手後供己食用；又於同日上午
    11時40分許，擅自拿取吊掛於太子宮廟牆壁上之甲○○所有
    車牌號碼SP-6583 號自用小客車之鑰匙，並以該鑰匙開啟停
    放在太子宮廟內之上開自用小客車車門，而侵入車內，著手
    欲竊取車內之礦泉水供己飲用之際，適為車主甲○○返回太
    子宮廟所發覺而未得逞，旋即遭車主報警而當場查獲。
二、案經甲○○訴由雲林縣警察局斗南分局報請臺灣雲林地方法
    院檢察署檢察官偵查後聲請簡易判決處刑。
    理  由
一、上開犯罪事實，業經告訴人甲○○於警詢中指訴綦詳，並有
    贓物認領保管單1紙、照片5張附卷可稽，而被告丙○○亦迭
    於警詢、偵查及本院審理中自白犯罪，且被告之自白均出於
    任意性，核與上開積極證據相符，足認其自白與事實相吻合
    ，確可採信。本件事證明確，被告之竊盜犯行洵堪認定。至
    於被告行為時之精神狀態，經本院送請財團法人長庚紀念醫
    院嘉義分院鑑定結果，認被告為一慢性精神病人，罹有「精
    神官能性憂鬱症」（亦即輕鬱症），長期有情緒焦慮、憂鬱
    、失眠等病症，40歲時因罹患癌症，心理遭受打擊，41歲時
    開始接受精神科藥物治療，44歲左右被服用抗精神病藥物所
    產生之嚴重副作用驚嚇到，產生心理創傷，精神狀態更加惡
    化，之後長期服用抗焦慮劑及抗憂鬱劑迄今，多年來被告個
    人功能及職業功能逐漸退化，生活鬆散，人格頹廢，對外界
    之知覺、理會、判斷作用已較正常人顯著減退，其於犯下本
    件竊盜行為時之精神狀態，應已達「精神耗弱」之程度，亦
    有該院95年4月11日（95）長庚院嘉字第00381號函附之精神
    鑑定報告書在卷可憑，是被告於行為時，已達精神耗弱之狀
    態，亦可認定。
二、核被告所為，係犯刑法第320條第1項之竊盜罪及同條第3 項
    、第1項之竊盜未遂罪。其先後2次竊盜行為，時間緊接，觸
    犯構成要件相同之罪，顯係基於概括之犯意，反覆為之，應
    依連續犯之規定論以一罪並加重其刑。又被告曾於93年間，
    因詐欺案件，經本院斗六簡易庭以93年度六簡字第153 號刑
    事簡易判決判處有期徒刑3月確定，並於93年9月30日易科罰
    金執行完畢，有卷附臺灣高等法院被告前案紀錄表可按，其
    前受有期徒刑執行完畢，於5 年以內再犯本件有期徒刑以上
    之罪，為累犯，應依刑法第47條之規定遞加重其刑。復被告
    於行為時，屬精神耗弱之人，已如上述，爰依刑法第19條第
    2項規定減輕其刑，並依法先加後減之。
三、原審以被告犯行明確，依法論罪科刑，固非無見，惟查被告
    於行為時已達精神耗弱之程度，為精神耗弱人，此有上開精
    神鑑定報告附卷可參，原審未能予以審酌，為被告有利之認
    定，尚有未洽，被告上訴指摘原判決疏未審酌被告精神狀況
    ，應認為有理由，爰將原判決撤銷，由本院管轄之第二審合
    議庭自為判決。本院審酌被告雖有詐欺前科，但亦僅有該次
    前科而已，有上開前案紀錄表在卷可憑，並非素行惡劣之人
    ，且因騎乘腳踏車口渴，為圖解渴，始行竊取廟內供桌上之
    飲料飲用，因飲用甜食無法解渴，再侵入告訴人之自用小客
    車欲尋找礦泉水，其動機及目的尚屬單純、所生危害亦屬輕
    微，且被告犯後均坦承犯行，態度尚稱良好，告訴人於本院
    準備程序時，亦表示願意原諒被告，及被告之智識程度、身
    心狀態等一切情狀，爰量處如主文第2 項所示之刑，並諭知
    易科罰金之折算標準。
四、至於公訴檢察官於本院審理時，固請求法院依刑法第87條第
    2 項規定令被告入相當處所施以監護云云。惟被告雖罹有精
    神上疾病，但平日尚有家屬親人照顧，亦有尋求治療，業經
    被告之妹婿於本院審理時陳明在卷，家庭狀況正常，家庭支
    援功能尚能發揮，不宜逕令入相當處所施以監護，且被告係
    因一時口渴，臨時起意，始犯下本案，其犯案之原因並非其
    精神疾病所致，亦難認被告有再犯或危害公共安全之虞，參
    酌新修正刑法第87條第2 項之規定意旨（預定於95年7月1日
    施行），本院認為尚無令被告進入相當處所施以監護之必要
    ，附予敘明。
據上論斷，應依刑事訴訟法第455條之1第1項、第3項、第369 條
第1項前段、第364條、第299條第1 項前段，刑法第56條、第320
條第1項、第47條、第19條第2項、第41條第1 項前段，罰金罰鍰
提高標準條例第1條前段、第2條，判決如主文。
本案經檢察官乙○○到庭執行職務。
中    華    民    國    95    年    4     月    28    日
                  刑事第三庭    審判長法  官  劉  國  賓
                                      法  官  廖  淑  華
                                      法  官  廖  國  勝
以上正本證明與原本無異
本件不得上訴。
                                      書記官  譚  系  媛
中    華    民    國    95    年    4     月    28    日
【附錄本案論罪科刑法條全文】
刑法第320條：
意圖為自己或第三人不法之所有，而竊取他人之動產者，為竊盜
罪，處五年以下有期徒刑、拘役或五百元以下罰金。
意圖為自己或第三人不法之利益，而竊佔他人之不動產者，依前
項之規定處斷。
前二項之未遂犯罰之。


司法院資訊處製作；財團法人民間司法改革基金會備份。
